臺北高等行政法院判決　　　　　　　　　　　　　　　九十年度訴字第一一九○號
　　　　　　　　　　　　　　　.
　　原　　　告　偉琦貿易有限公司
　　代　表　人　甲○○董事）.
　　被　　　告　桃園縣稅捐稽徵處
　　代　表　人　乙○○處長）.
　　訴訟代理人　丙○○
　　　　　　　　丁○○
右當事人間因營業稅等事件，原告不服財政部中華民國八十九年十二月十四日台財訴
第0000000000號訴願決定，提起行政訴訟。本院判決如左：
　　主  文
原告之訴駁回。
訴訟費用由原告負擔。
　　事  實
一事實概要：緣原告於民國（以下同）八十七年六月二十四日，以新台幣（以下同）
  七六○、○○○元之價格，向匯豐汽車股份有限公司購買自用乘人小汽車乙輛（以
  下稱系爭汽車），取得字軌號碼：ＰＢ00000000號，銷售額七六○、○○
  ○元，營業稅額三八、○○○元之統一發票乙紙（以下稱系爭發票），充當進項憑
  證，並持以申報扣抵八十七年七至八月份銷項稅額，經被告以八十八年二月二十六
  日八八桃稅工字第八八○○五七六七號函暫予申報退還在案。嗣經被告於八十八年
  十月一日查獲系爭發票不得申報扣抵銷項稅額，違反營業稅法第十九條第一項第五
  款規定，乃核定原告虛報進項稅額三八、○○○元，除補徵所漏營業稅款三八、○
  ○○元，原告業於八十八年十月八日自行補繳納外，並以八十八年十一月三日八十
  八桃稅法字第八八一二八八五二號處分書，按所漏稅額處以二倍罰鍰計七六、○○
  ○元。原告不服，主張其購買之小客車為載運布匹供該公司本業使用，且八十七年
  七至八月份營業稅申報累積留抵稅額為一一九、二四八元，八十八年七月至八月營
  業稅申報累積留抵稅額為三二、○三七元，無虛報進項稅額之事實，被告於原告申
  報及補證時均未提及不得扣抵，於退稅後之一年再行處罰，尚有未合等語，申經被
  告復查結果，以八十九年二月二十四日桃稅法字第八九○五一四三三號復查決定未
  准變更。原告仍不服，向財政部提起訴願，該部以八十九年十二月十四日台財訴第
  0000000000號決定駁回，遂提起本件行政訴訟。
二兩造聲明：
　(一)原告聲明求為判決：
　　1.訴願決定及原處分均撤銷。
    2.訴訟費用由被告負擔。
　(二)被告聲明求為判決：如主文所示。
三兩造之爭點：
  (一)原告是否可持系爭發票扣抵八十七年七至八月份銷項稅額？
  (二)原告申報八十七年九至十月份營業人銷售額與稅額申報書應納稅額為八九六元，
    八十七年十一至十二月份營業人銷售額與稅額申報書應納稅額為二○、八八二元
    ，是否有財政部八十五年二月七日台財稅第八五一八九二五一號函釋免按營業稅
    法第五十一條第五款規定處罰？
　(一)原告主張之理由：
    1.依據桃園縣政府核發桃營登字第九六三八九號營利事業登記證，原告營業項目
      第二項為布疋批發業；復依原告財產目錄運輸設備，僅有系爭汽車載運匹布及
      樣品成品至各工廠加工後再行銷售。原告自八十七年六月購入系爭汽車至八十
      八年十二月三十一日止，依據匯豐汽車八十八年十二月三十一日修理單號碼三
      ＴＭ00000000號，汽車里程數已達四九、五九七公里，可資佐證系爭
      汽車確為業務使用，且該車使用之汽油費、修繕費、折舊費及其所屬費用均可
      認列費用並扣抵營業稅，非屬營業稅法第十九條規定不得扣抵項目。
    2.財政部八十五年二月七日台財稅第八五一八九二五一號函釋：「說明二(一)違章
      行為發生日起至查獲日（調查基準日）以前各期之期末累積留抵稅額如大於或
      等於虛報進項稅額，則實際未造成漏稅，可依本部八十三年十二月六日台財稅
      第八三一六二四四○一號函釋規定免按營業稅法第五十一條第五款規定處罰。
      」意旨，原告八十七年六月二十四日購入營業用汽車，行為發生日八十七年七
      、八月營業人銷售額及營業稅額申報累積留底營業稅額為一一九、二四八元；
      八十七年十一月至十二月、八十八年三月至四月、八十八年七月至八月、八十
      八年九月至十月營業人銷售額及營業稅額申報累積留底營業稅額分別為二○、
      八八二元，一、九九二元，一六一、○八七元，三二、○三七元，二○、五四
      三元，免依營業稅法第五十一條第五款規定處罰。
    3.營業人按期或按月銷售額與稅額申報營業稅，均由被告承辦業務人員審核進項
      、銷項稅憑證之合法性。被告於八十七年十一月審核固定資產退稅時，曾電話
      要求原告提供系爭發票收執聯影本，以代替統一發票扣抵聯正本核辦退稅，何
      以當時被告承辦人員未盡查明該項營業稅額扣抵之不適性；被告復於八十八年
      二月二十六日以八八桃稅工字第八八○○五七六七號函核准退稅，亦未就此點
      加以審酌。原告業於八十七年七至八月申報營業稅時交付系爭發票予被告備查
      ，何需於八十八年二月要求原告以收執聯代替扣抵聯未加以說明，顯係忽視原
      告之權益。
    4.依稅務違章案件裁罰金額或倍數參考表規定略以：「．．．虛報進項稅額者，
      有進貨事實者(一)以營業稅法第十九條第一項第一款至第五款規定不得扣抵之進
      項稅額申報扣抵者，按所漏稅額處三倍罰鍰，但於裁罰處分核定前已補報繳納
      稅款及書面承認違章事實者，處二倍罰鍰」納稅義務人雖有不服，基於少罰一
      倍之考量下先行補繳稅額，再循行政救濟程序申請救濟，請判決如訴之聲明。
    5.證據：提出被告八十八年二月二十六日八八桃稅工字第八八○○五七六七號函
      影本一份、八十八年十月一日八八桃稅工字第八八○二八四四一號函影本一份
      、原告營利事業登記證影本一份、照片四幀、原告財產目錄影本一份、汽車修
      理單影本一份、八十七年七至八月份桃園縣營業人銷售額及營業稅額申報書影
      本九份。
　(二)被告主張之理由：
    1.按「營業人左列進項稅額，不得扣抵銷項稅額：一‧‧‧五自用乘人小汽車。
      」「納稅義務人，有左列情形之一者，除追繳稅款外，按所列稅額處以一倍至
      十倍罰鍰，並得停止其營業：一‧‧‧五虛報進項稅額。」分別為營業稅法第
      第十九條第一項第五款及第五十一條第五款所明定。
    2.本件原告於八十七年六月二十四日向匯豐汽車股份有限公司購買系爭汽車取得
      系爭統一發票，係以不得扣抵之進項稅額，而申報扣抵銷項稅額，核有違反營
      業稅法第十九條第一項第五款規定，案經被告八十八年十月一日查獲，有原告
      違章事實承諾書附案可稽，被告遂依首揭法條規定，除追繳稅款外，並按所漏
      稅額三八、○○○元處二倍罰鍰計七六、○○○元，尚無不合。
    3.依財政部八十六年六月二十三日台財稅第八六○三○○八五○號函釋略以：「
      說明二依營業稅法第十九條第一項第五款規定，營業人購買自用乘人小汽車所
      支付之進項稅額，不得扣抵進項稅額；同法施行細則第二十六條第二項規定，
      所稱乘人小汽車，係指非供銷售或提供勞務使用之九人座以下乘人小客車。上
      開施行細則所謂『提供勞務使用』係指以小客車提供他人使用、收益，以取得
      代價者，‧‧‧三至於『小客車』究應如何認定乙節，查道路交通安全規則既
      有客用車及貨用車等分類，並於行車執照上予以登錄，是以營業人購買自用小
      汽車是否屬上開施行細則所稱『九人座以下乘人小客車』，自應以行車執照上
      所登載之用途作為認定之依據。」系爭汽車縱如原告主張載運匹布供本業使用
      ，惟原告非屬汽車銷售或汽車租賃業者，又系爭汽車行車執照上所登載為自用
      小客車，有行車執照影本附卷可稽，依上揭財政部函釋規定，自不得扣抵銷項
      稅額。
    4.復依財政部八十五年二月七日台財稅第八五一八九四二五一號函釋略以：「說
      明二(一)違章行為發生日起至查獲日（調查基準日），以前各期之期末累積留抵
      稅額，如均大於或等於虛報進項稅額者，則實際並未造成逃漏稅款，可依本部
      八十三年十二月六日台財稅第八三一六二四四○一號函釋規定，免按營業稅法
      第五十一條第五款規定處罰。」查本案查獲日（調查基準日）為八十八年十月
      一日，原告違章行為發生日（八十七年七至八月）申報累積留抵稅額為一一九
      、二四八元，依原告申報八十七年九至十月份營業人銷售額與稅額申報書應納
      稅額為八九六元，八十七年十一至十二月份營業人銷售額與稅額申報書應納稅
      額為二○、八八二元，足證其以虛報進項稅額扣抵銷項稅額之情事，自不符上
      揭財政部八十五年二月七日函釋規定，原告主張，核無足採。
    5.至原告主張被告承辦人員於審核固定資產退稅時，未盡查明該項營業稅額扣抵
      之不適性，係忽視原告之權益云云，查原告申報八十七年七─八月份營業稅時
      ，將系爭發票申報扣抵銷項稅額確屬不當，為原告所承認之事實，原告違反營
      業稅法第十九條第一項第五款規定事證明確，被告依同法第五十一條第五款規
      定裁處罰鍰，並無違誤。原告之訴為無理由，請駁回之。
　　理  由
一按「營業人當期銷項稅額，扣減進項稅額後之餘額，為當期應納或溢付營業稅額」
  「營業人左列進項稅額，不得扣抵銷項稅額：一‧‧‧五自用乘人小汽車。」「本
  法第十九條第一項第五款所稱自用乘人小汽車，係指非供銷售或提供勞務使用之九
  座以下乘人小客車。」「納稅義務人，有左列情形之一者，除追繳稅款外，按所列
  稅額處以一倍至十倍罰鍰，並得停止其營業：一‧‧‧五虛報進項稅額。」分別為
  加值型及非加值型營業稅法（九十年七月九日修正公布九十一年一月一日起施行前
  為營業稅法，以下均以營業稅法稱之）第十五條第一項、第十九條第一項第五款、
  同法施行細則第二十六條第二項及同法第五十一條第五款所明定。
二次按財政部八十六年六月二十三日台財稅第八六○三○○八五○號函釋略以：「說
  明二依營業稅法第十九條第一項第五款規定，營業人購買自用乘人小汽車所支付之
  進項稅額，不得扣抵進項稅額；同法施行細則第二十六條第二項規定，所稱乘人小
  汽車，係指非供銷售或提供勞務使用之九人座以下乘人小客車。上開施行細則所謂
  『提供勞務使用』係指以小客車提供他人使用、收益，以取得代價者，‧‧‧三至
  於『小客車』究應如何認定乙節，查道路交通安全規則既有客用車及貨用車等分類
  ，並於行車執照上予以登錄，是以營業人購買自用小汽車是否屬上開施行細則所稱
  『九人座以下乘人小客車』，自應以行車執照上所登載之用途作為認定之依據。」
  符合營業稅法第十九條第一項第五款、同法施行細則第二十六條第二項規定所稱「
  自用乘人小汽車」之立法目的，應可採用。
三又「說明二(一)違章行為發生日起至查獲日（調查基準日），以前各期之期末累積留
  抵稅額，如均大於或等於虛報進項稅額者，則實際並未造成逃漏稅款，可依本部八
  十三年十二月六日台財稅第八三一六二四四○一號函釋規定，免按營業稅法第五十
  一條第五款規定處罰。」復為財政部八十五年二月七日台財稅第八五一八九四二五
  一號函所釋示，亦不悖營業稅法第五十一條規定之立法目的，可以採用。因此，得
  依該函釋免按營業稅法第五十一條第五款規定處罰者，以違章行為發生日起至查獲
  日（調查基準日），以前各期之期末累積留抵稅額，「均大於或等於」虛報進項稅
  額者為限，始認實際並未造成逃漏稅款。
四本件原告於八十七年六月二十四日，以七六○、○○○元之價格，向匯豐汽車股份
  有限公司購買系爭汽車，取得系爭發票，充當進項憑證，並持以申報扣抵八十七年
  七至八月份銷項稅額，經被告以八十八年二月二十六日八八桃稅工字第八八○○五
  七六七號函暫予申報退還在案。嗣經被告於八十八年十月一日查獲系爭發票不得申
  報扣抵銷項稅額，違反營業稅法第十九條第一項第五款規定，乃核定原告虛報進項
  稅額三八、○○○元，除補徵所漏營業稅款三八、○○○元，原告業於八十八年十
  月八日自行補繳納外，並以八十八年十一月三日八十八桃稅法字第八八一二八八五
  二號處分書，按所漏稅額處以二倍罰鍰計七六、○○○元，有系爭汽車行車執照、
  原告違章事實承諾書、八十七年七至八月份桃園縣營業人銷售額及營業稅額申報書
  、被告八十八年二月二十六日八八桃稅工字第八八○○五七六七號函、八十八年十
  月一日八八桃稅工字第八八○二八四四一號函、營業稅繳款書等影本各一份附卷可
  稽。
五原告不服，主張其購買之小客車為載運布匹供該公司本業使用，且八十七年七至八
  月份營業稅申報累積留抵稅額為一一九、二四八元，八十八年七月至八月營業稅申
  報累積留抵稅額為三二、○三七元，無虛報進項稅額之事實，被告於原告申報及補
  證時均未提及不得扣抵，於退稅後之一年再行處罰，尚有未合等語，申經被告復查
  結果，略以依財政部八十六年六月二十三日台財稅第八六○三○○八五○號函釋：
  「說明二依營業稅法第十九條第一項第五款規定，營業人購買自用乘人小汽車所支
  付之進項稅額，不得扣抵銷項稅額；同法施行細則第二十六條第二項規定，所稱乘
  人小汽車，係指非供銷售或提供勞務使用之九人座以下乘人小客車。上開施行細則
  所謂『提供勞務使用』係指以小客車提供他人使用、收益，以取得代價者，．。三
  至於『小客車』究應如何認定乙節，查道路交通安全規則既有客用車及貨用車等分
  類，並於行車執照上予以登錄，是以營業人購買自用小汽車是否屬上開施行細則所
  稱『九人座以下人乘人小客車』，自應以行車執照上所登載之用途作為認定之依據
  。」本案系爭汽車縱如原告主張載運布匹供原告本業使用，惟原告非屬汽車銷售或
  汽車租賃業者，又查本案在系爭車輛之行車執照上所登載為自用小客車，有其行車
  執照影本附案可稽，依上揭財政部函釋意旨，自不得扣抵銷項稅額等由，以八十九
  年二月二十四日桃稅法字第八九○五一四三三號復查決定未准變更。原告仍不服，
  執相同理由，向財政部提起訴願，該部以八十九年十二月十四日台財訴第0000
  000000號決定駁回。
六本件原告除仍執前揭相同理由提起本件行政訴訟，本院引述原處分及訴願決定理由
  外，原告另主張依財政部八十五年二月七日台財稅第八五一八九二五一號函釋意旨
  ，原告八十七年六月二十四日購入營業用汽車，行為發生日八十七年七、八月營業
  人銷售額及營業稅額申報累積留底營業稅額為一一九、二四八元；八十七年十一月
  至十二月、八十八年三月至四月、八十八年七月至八月、八十八年九月至十月營業
  人銷售額及營業稅額申報累積留底營業稅額分別為二○、八八二元，一、九九二元
  ，一六一、○八七元，三二、○三七元，二○、五四三元，免依營業稅法第五十一
  條第五款規定處罰；且該車使用之汽油費、修繕費、折舊費及其所屬費用均可認列
  費用並扣抵營業稅，非屬營業稅法第十九條規定不得扣抵項目；被告於八十七年十
  一月審核固定資產退稅時，曾電話要求原告提供系爭發票收執聯影本，以代替統一
  發票扣抵聯正本核辦退稅，何以當時被告承辦人員未盡查明該項營業稅額扣抵之不
  適性；被告復於八十八年二月二十六日以八八桃稅工字第八八○○五七六七號函核
  准退稅，亦未就此點加以審酌。原告業於八十七年七至八月申報營業稅時交付系爭
  發票予被告備查，何需於八十八年二月要求原告以收執聯代替扣抵聯未加以說明，
  顯係忽視原告之權益等語。經查：
  (一)依原告購買之系爭汽車行車執照記載，用途為「自用小客車」，係供乘人所用，
    而非供載貨使用，且原告非屬汽車銷售或汽車租賃業者，依首揭法條規定，應認
    屬營業稅法第十九條第一項第五款所稱之「自用乘人小汽車」，其進項稅額自不
    得扣抵銷項稅額。又原告雖提出內裝載有匹布之照片四幀，欲證明其有將之作為
    載貨使用之事實。惟縱認原告上開主張屬實，依財政部八十六年六月二十三日台
    財稅第八六○三○○八五○號函釋意旨，系爭汽車仍屬營業稅法第十九條第一項
    第五款、同法施行細則第二十六條第二項規定之「自用乘人小客車」，尚難因此
    即變更其「自用乘人小汽車」之性質。原告未察系爭汽車屬「自用乘人小汽車」
    ，逕持以充當進項憑證，申報扣抵銷項稅額，致虛報進項稅額，其有應注意而未
    注意，致作為義務之違反，縱非故意，亦難謂無過失。
  (二)查本件查獲日（調查基準日）為八十八年十月一日，原告八十七年六月二十四日
    購入系爭汽車，違章行為發生日為八十七年七至八月，原告八十七年七月至八月
    營業人銷售額及營業稅額申報累積留底營業稅額雖為一一九、二四八元；八十七
    年十一月至十二月、八十八年三月至四月、八十八年七月至八月、八十八年九月
    至十月營業人銷售額及營業稅額申報累積留底營業稅額分別為二○、八八二元，
    一、九九二元，一六一、○八七元，三二、○三七元，二○、五四三元。然原告
    申報八十七年九至十月份營業人銷售額與稅額申報書應納稅額為八九六元，八十
    七年十一至十二月份營業人銷售額與稅額申報書應納稅額為二○、八八二元，有
    「自動報繳年檔查詢作業」附原處分卷可憑，已發生以虛報進項稅額扣抵銷項稅
    額之情事，亦不符合上開財政部函釋規定之「各期之期末累積留抵稅額，如均大
    於或等於虛報進項稅額」之要件，要難免按營業稅法第五十一條第五款規定處罰
    。原告主張免罰乙節，尚乏依據。
  (三)又原告主張被告於八十七年十一月審核固定資產退稅時，曾電話要求原告提供系
    爭發票收執聯影本，以代替統一發票扣抵聯正本核辦退稅，復於八十八年二月二
    十六日以八八桃稅工字第八八○○五七六七號函核准退稅之事實，固為被告所不
    否認，然原告上開核准退稅函同時載明暫予申報退還，經查核如有不合，依規定
    退補等語，堪認被告係依原告主動申報之扣抵資料，於查核前暫予退稅，並無不
    合。嗣被告於法定核課期間內另行查核，於法亦無違誤。原告主張當時被告承辦
    人員未盡查明該項營業稅額扣抵之不適性乙節，尚屬誤會。
七綜上所述，原告以營業稅法第十九條第一項第五款規定不得扣抵之進項稅額申報扣
  抵，應依同法第五十一條第五款規定處罰，但其於裁罰處分核定前，已補繳稅款及
  以書面承認違章事實，被告依財政部八十六年八月十六日台財稅第八六一九一二二
  八○號函發布修正之「稅務違章案件裁罰金額或倍數參考表」處二倍罰鍰，應無不
  合，訴願決定遞予維持，亦無不當，均應予維持。原告仍執前詞，聲請撤銷原處分
  及訴願決定，為無理由，應予駁回。
據上論結，本件原告之訴為無理由，爰依行政訴訟法第九十八條第三項前段，判決如
主文。
中　　華　　民　　國　　　九十一　　年　　　一　　　　月　　二十四　　　日
                           臺 北 高 等 行 政 法 院  第二庭
           　　　　　　　　　　　　　　　　　審判長 法　官  王立杰
           　　　　　　　　　　　　　　　　　　　　 法　官  黃本仁
           　　　　　　　　　　　　　　　　　　　　 法　官  陳雅香
右為正本係照原本作成。
如不服本判決，應於送達後二十日內，向本院提出上訴狀並表明上訴理由，如於本判
決宣示後送達前提起上訴者，應於判決送達後二十日內補提上訴理由書（須按他造人
數附繕本）。
中　　華　　民　　國　　　九十一　　年　　　一　　　　月　　二十七　　　日
            　　　　　　　　　　　　　　    　      書記官  鄭聚恩
